【裁判字號】    94,上訴,3689
【裁判日期】    950224
【裁判案由】    偽造有價證券等
【裁判全文】
臺灣高等法院刑事判決                94年度上訴字第3689號
上  訴  人
即  被  告  乙○○
選任辯護人  陳昌羲律師
上列上訴人因偽造有價證券等案件，不服臺灣板橋地方法院93年
度訴字第924號，中華民國94年9月23日第一審判決（起訴案號：
臺灣板橋地方法院檢察署92年度偵字第8081號），提起上訴，本
院判決如下：
    主  文
原判決撤銷。
乙○○共同意圖供行使之用，而偽造有價證券，處有期徒刑參年
貳月。偽造之「賴振榮」印章壹枚、附條件買賣契約書上偽造之
「賴振榮」印文共拾肆枚、署押壹枚、同意書上偽造之「賴振榮
」署押壹枚及如附表所示偽造之本票拾壹張均沒收。
    事  實
一、乙○○受僱於丙○○與威肯樂器有限公司（下稱威肯公司）
    所共同開設於宜蘭市○○路64之 3號之威肯樂器行，擔任店
    長，負責出售樂器及收取貨款，為從事業務之人。於民國（
    下同）87年4月29日，在宜蘭縣蘇澳鎮永榮里大同西巷14 之
    1 號賴振榮住處，出售威肯牌鋼琴一台，價金新台幣（下同
    ）10萬5千元，於當天先由賴振榮之妻交付現金5千元作為訂
    金，乙○○則出具保證書一紙上載明機型W233（應係W231之
    誤載），並於保證書背後書立「茲收五千元正、乙○○、4/
    29」以為收受訂金之證明交由賴振榮之妻收執，嗣於同年 5
    月 3日將所收之訂金繳交公司，並提出客戶資料交由會計記
    載於客戶資料簿上：客戶編號A0028、機種W231、電話00000
    00、住址蘇澳鎮永榮里大同西巷14之1 號、老師張慧芬、教
    學堂數60Ⅹ8、總價105000、分5000+100000、經銷員乙○○
    等語於帳冊中（下稱客戶資料），嗣於收受定金後約一星期
    （即87年 5月上旬某日），乙○○將賴振榮訂購之鋼琴載送
    至賴振榮住處，同時向賴振榮之妻於上開住處收取尾款現金
    10萬元，乙○○則再於保證書背面記明「鋼琴尾款已全部付
    清、乙○○」以為收訖之證明，詎乙○○竟與不詳年籍姓名
    之成年人共同基於意圖為自己不法所有之犯意聯絡，將收得
    之尾款之10萬元，於其住處，易持有為所有而侵占入己，未
    繳回公司，並向公司會計謊稱本件客戶係分期付款，公司會
    計不疑有他，乃將上情載於應收帳款之帳冊中（下稱本票本
    ）。嗣於87年5、6月間，威肯樂器行欲頂讓予乙○○，並約
    定於87年 9月中、下旬進行損益帳務結算，交接客戶資料及
    帳本（即本票本），乙○○與上開不詳姓名之成年人為掩飾
    上揭侵占事實，乃於對帳前（即87年5、6月至同年 9月間，
    公訴人誤載為87年5月3日至同年9月4日）某日，利用不知情
    之不詳地點之刻印店成年店員偽造賴振榮之印章一枚，旋在
    上開樂器行內冒用「賴振榮」名義偽造與威肯樂器行簽訂之
    附條件買賣契約書（記明總價10萬5千元，頭期款 1萬5千元
    、分期款9萬元，分9期，每月給付 1萬元），及冒用「賴振
    榮」名義偽造賴振榮同意以分期附條件買賣方式購買上開鋼
    琴之同意書，並於該附條件買賣契約書及同意書上蓋用上揭
    偽刻之「賴振榮」印文計14枚，而偽造賴振榮名義之私文書
    ，而乙○○並與上開不詳姓名年籍之成年人共同基於意圖供
    行使之用之犯意聯絡，於上開樂器行內，偽造以「賴振榮」
    擔任發票人名義、發票日期均為87年9月4日之詳如附表所示
    本票11紙（其中10萬5千元之本票1張由乙○○簽發記載面額
    、發票日、付款日，並由上開不詳姓名年籍之成年人偽造「
    賴振榮」之署押於其上，再蓋用上開偽造之印章於其上，其
    餘10張面額各 1萬元之本票，則由上開不詳姓名年籍之成年
    人簽發記載面額、發票日、付款日、發票人住址，並蓋用上
    開偽造之印章於其上），嗣乙○○向丙○○佯稱上述交易為
    分期付款買賣，而將上述已收得之款項充作尚未收得之應收
    帳款，並將前述偽造之附條件買賣契約書、同意書及本票等
    ，於87年 9月中、下旬某日在前開威肯公司內對帳時提交丙○○，而行使之，足生損害於賴振榮、丙○○及威肯樂器有
    限公司。嗣因丙○○持上揭書面憑據向賴振榮收取貨款，為
    賴振榮拒絕，始發現上情。
二、案經丙○○、威肯公司代表人甲○○訴請臺灣板橋地方法院
    檢察署檢察官偵查起訴。
    理  由
一、訊據上訴人即被告乙○○供承有於上揭時地受僱於威肯公司
    ，擔任該公司於宜蘭市○○路64之 3號經營之威肯樂器行店
    長，負責出售樂器、代收貨款等業務，並於87年 4月29日以
    現金買賣方式出賣上述鋼琴乙台給賴振榮，而已先後自賴振
    榮收受共10萬 5千元貨款等事實，惟矢口否認有上揭侵占、
    偽造私文書及偽造有價證券之犯行，辯稱：賴振榮是伊接洽
    的，87年4月29日賣鋼琴給賴振榮當日有收到訂金5千元， 5
    月 3日交貨時又收到餘款10萬，伊都交給公司會計陳慈蓮，
    賴振榮並沒有辦分期付款，嗣於87年5、6月間，甲○○提起
    要將威肯樂器行頂讓給伊，伊同意後就開始結算樂器行的財
    物，直到 7月14日完成，甲○○就以40萬元的代價將樂器行
    頂讓給伊，而面額 1萬元的本票並不是伊交給公司，另面額
    10萬 5千的本票只有金額、日期是伊寫的，而卷附之附條件
    買賣契約書、同意書也是伊寫的，但上面的賴振榮名字不是
    伊寫的，印章也不是伊蓋的，因伊是主管，要教業務員如何
    填寫契約書、本票，才寫該契約書、本票當樣本，伊並無偽
    造文書及侵占貨款云云。經查：
(一)被告擔任店長之設於宜蘭市○○路64之 3號威肯樂器行，原
    登記負責人係丙○○，嗣於87年 7月17日變更負責人為被告
    之事實，固有宜蘭縣政府93年9月22日府旅商字第093011811
    9號函檢附宜蘭縣政府營利事業統一發證設立/變更登記申請
    書、合夥人退夥同意書、承諾書及讓渡書影本各乙份在卷可
    參（見原審卷（一）第73頁至第81頁），茲被告供稱於87年
    7 月14日即受讓威肯樂器行，並將帳目分清楚等語，而證人
    即被告之合夥人藍維倫於原審法院審理時雖亦證稱：伊記得
    與舊股東對帳是 7月的時間，頂店以後收到的算我們的，之
    前銷售過我們義務幫他收回來交給會計繳回臺北公司，印象
    中 7月頂店就已經把帳目算清楚了等語，然告訴人尹建華及
    丙○○則均供述於雙方於87年5、6月間就談要將威肯樂器行
    頂讓給乙○○之事，而因乙○○之要求，於87年 7月14日就
    辦理執照過戶（指退夥），惟於87年 9月中、下旬始進行對
    帳結算，至87年10月 1日才實際由乙○○經營等語，雙方就
    實際究於何時轉讓威肯樂器行予被告經營乙節，各執一詞，
    查依被告供承其所書立之附條件買賣契約書，其上載明該契
    約書係於87年9月4日訂立，被告雖否認其上買方姓名「賴振
    榮」係其所簽寫，惟該附條件買賣契約書所載之買賣標的物
    及價款即係被告出售上開鋼琴予賴振榮之內容，而其上載明
    之住所及出生年月日並即係賴振榮之住所及出生年月日，是
    該契約書顯係被告以賴振榮名義與威肯樂器行所簽立，而依
    證人即告訴人丙○○於原審法院審理時證稱：87年 9月中旬
    對過帳以後，乙○○把附條件買賣契約書、本票交給我們，
    乙○○說這些東西是客戶沒有付款的，要去收款的，賴振榮
    這件附條件買賣契約書上日期是記載9月4日等語，又證人賴
    振榮於原審法院審理時證稱：伊有向威肯樂器行買鋼琴是付
    現金，威肯樂器行陳先生（即乙○○）跟伊接洽，當時用電
    子琴換鋼琴的方案買鋼琴，購買進口的，就是保證書上的機
    型，是伊老婆用伊的名字買，有付款單據留存，保證書寫（
    87年）4月29日，有先付5千元訂金，那時保證書還沒拿到，
    保證書是隨鋼琴來的時候一起簽的，先付 5千元，陳先生幫
    伊寫，尾款10萬元付現金，一次付清，當時現金交給跟伊簽
    立保證書的乙○○，鋼琴送來時，錢是伊老婆當場交給乙○○的，並叫他在後面簽名表示確實有收款，所以保證書後面
    才會有乙○○的簽名，當時伊在家有看伊老婆付款，付這筆
    錢就是要買鋼琴，付錢的方式就是現金給付，買這部鋼琴沒
    有談到附條件買賣要辦分期的事情，以伊名義辦理附條件買
    賣的契約書、同意書、本票，都不是伊簽的，買鋼琴伊沒簽
    什麼契約，附條件買賣契約書、同意書、本票上面的印章也
    不是伊的，伊記得有威肯公司臺北總公司稽查員來催我們付
    款，伊太太才把當初的電子琴收據拿給他看，並說我們沒有
    欠款，那個電子琴也是一次付清，伊太太還拿鋼琴保證書給
    他看，稽查員到伊家有立證明書，證明那部鋼琴沒有分期付
    款，而是一次付清，包括訂金跟尾款，證明伊沒有跟威肯樂
    器行辦分期，稽查員來一次還是兩次伊忘了，證明書上的日
    期應該是沒錯等語（見原審卷（二）第25頁至第33頁），並
    有記載「機型W233、保證期限一年」，背面記明「茲收五千
    元正、乙○○、4/  29」「鋼琴尾款已全部付清、乙○○」
    等語之保證書在卷可按（至該保證書上雖記載機型「W233」
    ，然依證人甲○○證稱我們公司並無W233機型之鋼琴等語，
    而證人賴振榮亦證稱：伊僅買一部鋼琴等語，而卷附客戶資
    料帳本亦係記載：「客戶編號A0028、機種W231、電話00000
    00、住址蘇澳鎮永榮里大同西巷14之 1號、老師張慧芬、教
    學堂數60Ⅹ8、總價105000、分5000+100000、經銷員乙○○
    」等語，顯見該保證書記載鋼琴機型W233應係W231之誤載，
    附此敘明），嗣證人伊健華及丙○○於本院準備程序及審理
    時並證稱當時乙○○交付發票人為賴振榮、面額 1萬元之本
    票10張，後來乙○○有拿現金1萬元來換回第1張本票（依如
    附表所載各該本票之到期日，該第1張本票之到期日應為 87
    年9月10日）等語（見本院94年12月8日準備程序筆錄及95年
    2月10日審判程序筆錄），且查卷附面額1萬元之本票，其發
    票日87年9月4日，適與被告以賴振榮名義與威肯樂器行簽立
    之附條件分其買賣契約書之日期相符，而此附條件買賣契約
    書及本票既係涉及被告所接洽之賴振榮購買鋼琴內容，若非
    被告所交付，告訴人丙○○及威肯公司又何以持有，而證人
    賴振榮先後 2次所出具予告訴人丙○○之證明書，載明確已
    將本件鋼琴價款交付被告之事實，其日期分別為87年9月4日
    及88年1月31日，有證明書2份在卷可參，另參酌被告於原審
    法院準備程序並以聲明狀陳明：尹先生（指甲○○）提及87
    年 9月伊接手威肯樂器行期間，將之前屬於他客戶分期款近
    百萬元交本人代收，這確有其事等語（見原審卷（一）第12
    0 頁背面），是本件應以告訴人丙○○及證人甲○○上揭所
    述於87年5、6月間與被告商討威肯樂器行轉讓被告之事，而
    應被告要求先於7月14日即辦理執照過戶，嗣於9月間雙方始
    進行帳務結算，經於87年10月 1日將威肯樂器行實際轉讓予
    被告經營等情，應較符事實，而堪採信，則87年10月 1日前
    屬威肯樂器行已收的貨款及應收而未收之貨款均應歸屬告訴
    人威肯公司所有。
(二)查被告供承以10萬 5千元代價出售上揭鋼琴乙台予證人賴振
    榮，並於87年4月29日及5月3日向證人賴振榮收受訂金5千元
    及尾款現金10萬元之事實，而證人賴振榮亦證述已將10萬 5
    千元之鋼琴價款於87年4月29日及 5月3日交付予乙○○，均
    已如上述，而被告所供其除已將訂金 5千元交付公司外，並
    亦將餘款10萬元交付公司會計陳慈蓮供入帳，惟此為告訴人
    丙○○及威肯公司代表人甲○○所否認，而依告訴人丙○○
    於本院審理時供稱因公司搬家致當時登載現金收入之現金帳
    本已經找不到了，致本件無從依當時之現金帳本查核威肯樂
    器行是否確有收受本件鋼琴尾款10萬元，然證人即當時威肯
    公司會計陳慈蓮否認有自被告收受貨款10萬元現金之事實，
    並於原審法院審理時證稱：伊是86年秋天進入威肯樂器行公
    司與乙○○共事，當時是業務把帳款收回，我們要入帳，還
    有催款，業務把帳收回來時會有現金或本票，如果是本票，
    我們會有本票存根來記帳，都將帳記在帳簿上面，丙○○提
    出來的客戶資料上面的字跡除 Ａ030的字跡不是伊的外，其
    他都是，賴振榮這筆款項 5千加10萬……，上面寫著乙○○
    表示就是他經手的，伊手上沒有看過有一次收帳回來有10萬
    元的現金，乙○○絕對沒有從客戶收款10萬現金交給伊，賴
    振榮這筆並沒有寫現或票，也沒有寫清，無法看得出來是分
    期，伊不知道是否10萬元已經收回來，這本帳本只能知道他
    是用什麼方式買貨，分幾期，看誰經銷的，我們有每天做的
    應收帳冊，現金往來、支出都在上面，而帳冊記載根據業務
    拿回來的本票看他開幾期，抄下來，幾千分幾期，看契約、
    本票來抄寫，就伊經驗伊沒有遇到過業務用口頭描述這種情
    形，假設是10萬元，本票1張1萬元的是10張，伊看到的話會
    寫乘以1，當成分1期，日期不一樣的情況，當然就是分開，
    1萬元乘以10，若業務帶回5千元的現金，10萬元的本票，伊
    會記載5千元現金，其他分期，假設訂金5千，等琴到付現的
    客戶，伊就會寫 5千，後期多少，契約書如果有附本票就是
    分期，如有尾款進來伊也記載在流水帳內，伊一般都是延伸
    之前會計如何記伊就如何記，因為他也是按照老闆的指示記
    載，伊只記得每天收回來的是現金或是流水帳一一請主管確
    認後伊才會下班等語（見原審卷（二）94年9月9日審判筆錄
    ），而證人即當時威肯公司之早班會計薛宇婷於原審法院審
    理時亦證稱：伊與乙○○是在宜蘭威肯樂器行工作的時候認
    識的，伊負責早班的會計，一般客戶訂貨由業務接洽，會計
    再依他們回報登記在公司的本子，包括客戶資料、客人如何
    買賣，我們有分期也有現金的，帳冊（指丙○○提出之客戶
    資料）有伊做帳的紀錄，伊是根據業務拿回來的資料，如果
    有分期的話就會記頭款，加上期款乘以期數，分期會拿契約
    書、本票，依業務繳回來的去寫，因為我們根本沒有跟客戶
    接洽，業務員款項收回來要交給會計，5月3日有賴振榮購買
    鋼琴的紀錄，這個筆跡是晚班的會計的，記載內容5月3日是
    指我們收到金額的日期，也就是他們談成了，業務回報的日
    期，接著姓名、住址、電話是客戶的資料，哪個老師教的，
    送他60分鐘8堂課然後總價，寫的分是代表分期，5千元是訂
    金，賴振榮這件還有10萬元還沒有付，因為現金是當天就收
    回來了，5 千加上後面的10萬元應該是尾款，看得出10萬尾
    款就一次付10萬元，依記載上面寫的10萬 5千元，當天只收
    到5千元，如果當天是付現應該會寫10萬5千元，而不是寫 5
    千加10萬元，10萬元收取應該是會寫在另外一個本子，不然
    的話會打契約，拿契約書回來，會有尾款的契約書，後面經
    銷員寫乙○○代表乙○○接洽的，如果10萬一次付清的情況
    就是尾款，有頭期款就會寫分，如果當天總額進來就會寫現
    ，如果分兩次以上就會寫分，買賣要傳真回報給板橋總公司
    ，帳本一本是丙○○提出來的這本（指客戶資料），另外還
    有一本記應收帳裡面會記載姓名、電話、本票號碼應收日期
    應收金額，如果已收款項會註記已收日期（指本票本），然
    後另一本是現金帳，就是現金的流水帳也會記載，如果收現
    就沒有記載本票號碼，如果付現，金額10萬元就記載10萬元
    ，均會記載在這本應收帳簿裡面，一般有尾款，會有另外的
    本子，現金流水帳，不管剛銷售的訂金頭期款，或者是業務
    收回來的款項都會寫在上面，如果付清的就是會寫哪個月付
    清，要看應收帳款，兩邊都會寫，正常的話流水帳會寫，然
    後再把記載訂金的本子劃掉，應收帳那邊也會記，按照這樣
    個記載，5月3日帳冊賴振榮部分尾款應該還沒有進來，訂金
    4月29日收，5月 3日登記，是業務的問題，有付清的話，會
    登記劃掉等語（見原審卷（一）94年 4月12日準備程序筆錄
    、卷（二）94年 8月10日審判筆錄），且被告於原審法院審
    理時及本院審理時均供承對證人陳慈蓮及薛宇婷上揭證言沒
    有意見，而查被告若確於87年5月3日將所收受之本件鋼琴尾
    款10元交予公司會計入帳，該公司會計就本件證人賴振榮購
    買上述鋼琴而於87年5月3日登載之證人賴振榮資料，何以就
    總價10萬5千元之款項仍記載是分二期（即5000+100000＝10
    5000），而非記載已付清之旨，且被告若確已將該10萬元之
    鋼琴尾款交付告訴人威肯公司，當無事後仍出現為給付分期
    款項之 1萬元之本票，並由告訴人丙○○持向證人賴振榮欲
    收款之理，是證人陳慈蓮及薛宇婷證述公司並未自被告收受
    本件鋼琴尾款10萬元乙節，應堪採信，而被告所辯已於87年
    5月3日將自證人賴振榮收受之上揭鋼琴餘款現金10萬元悉數
    交予公司會計入帳云云，核非事實，殊無足採。
(三)查卷附之附條件買賣契約書及同意書，被告雖否認其上買方
    姓名欄之「賴振榮」係其所簽寫，印文亦非其所蓋，並辯稱
    因伊是主管，要教業務員如何填寫契約書，才寫此樣本云云
    ，惟查該附條件買賣契約書所填載之買賣標的物及價款即係
    被告接洽出售上開鋼琴予賴振榮之內容，而其上載明之住所
    及出生年月日並即係證人賴振榮之住所及出生年月日，且參
    酌證人賴振榮購買上開鋼琴係由被告所負責接洽，並因而獲
    知證人賴振榮之身分資料，而告訴人丙○○亦一再指述該契
    約書及同意書係由被告所交付，至被告縱因擔任主管需要教
    導業務員如何製作契約書，其儘可以虛擬之內容、人名代之
    ，即可達到教導之目的，又何需將證人賴振榮實際買賣之內
    容及其個人身分資料寫明載於該契約書上，並虛列其身分證
    字號，是該契約書及同意書上之「賴振榮」署押顯係由被告
    所簽立，而印文亦係由被告所為，實堪認定，茲證人賴振榮
    既以現金購買上述鋼琴，並已將全部價款交付被告，自無簽
    訂系爭附條件買賣契約書及同意書，以分期付款方式購買上
    述鋼琴可言，則該以證人賴振榮名義簽訂及以賴振榮名義書
    立之附條件買賣契約書及同意書顯係遭冒名偽造，至堪認定
    ，而依被告所供附條件買賣契約書及同意書上之「賴振榮」
    署押及印文非其所為，則被告顯係與另一不詳姓名年籍之成
    年人所為，亦堪認定。
(四)被告收受證人賴振榮支付之10萬5千元鋼琴價款，除將5千元
    交付告訴人威肯公司入帳外，將尾款10萬元據為己有，侵占
    入己，迄被告受讓威肯樂器行之經營，依約定於受讓前已收
    之款項及應收而未收之款項悉歸告訴人威肯公司，而於會帳
    時，被告為掩飾其侵占價款之事實，乃冒名偽造上揭附條件
    買賣契約書及同意書，佯稱證人賴振榮係以附條件分期付款
    方式購買上述鋼琴，並為符合所偽造之分期付款條件，則告
    訴人丙○○所供於結算帳務時，被告交付附條件買賣契約書
    、同意書、面額10萬5千元本票 1張及面額1萬元本票10張（
    嗣被告拿1萬元現金換回第1張，而查被告因於該契約書上載
    明頭期款 1萬5千元，惟被告僅先行交付公司5千元，始不得
    不以現金換回該 9月份之本票票款，是依告訴人丙○○迭次
    指稱被告係交付面額 1萬元之本票10張）等語，乃符常情，
    而堪採信，茲證人賴振榮既已將全部鋼琴價款支付予被告，
    自無再行簽發何本票充為支付鋼琴價款之理，而查本件鋼琴
    價款於上揭帳務結算時本即應歸告訴人威肯公司，告訴人威
    肯公司代表人甲○○或告訴人丙○○（同屬公司股東）亦無
    偽造系爭本票之理，且若系爭本票係由甲○○或丙○○所偽
    造，告訴人丙○○自無自曝犯行而持偽造之本票向證人賴振
    榮催討價款之理，且查告訴人丙○○並係因持該面額 1萬元
    之本票向證人賴振榮催付分期款，始因而獲悉本件被告偽造
    證人賴振榮以分期付款之方式買賣鋼琴，而將其中10萬元之
    價款侵占之情，證人賴振榮並因而出具上開證明書予告訴人
    丙○○，是系爭本票顯係連同附條件買賣契約書及同意書，
    同係由被告與另一名不詳姓名年籍之成年人共同謀議偽造，
    嗣於上揭時地結算帳務時，提交告訴人丙○○，以掩飾原侵
    占價款之情，而此自足生損害於告訴人威肯公司、丙○○及
    證人賴振榮。
    綜上所述，被告所辯各節，要屬飾詞卸責之詞，不足採信，
    事證明確，被告犯行洵堪認定。
二、被告於87年4、5月間擔任威肯樂器行之店長，負責銷售樂器
    及收取貨款等業務，係屬從事業務之人，其將業務上所收取
    持有之款項，易持有為所有侵占入己，並偽造附條件買賣契
    約書、同意書、本票，核被告所為，係犯刑法第201條第1項
    之偽造有價證券罪、同法第216條、第210條之行使偽造私文
    書罪及同法第336條（公訴人誤載為第330條）第 2項之業務
    侵占罪，其與姓名年籍不詳之成年人，具有犯意聯絡及行為
    分擔，均為共同正犯（公訴人漏未論及）。被告利用不知情
    之印章店店員偽造印章，為間接正犯。而被告偽造印章、印
    文、署押之行為，均分別為偽造私文書、偽造有價證券之一
    部、階段行為，暨其偽造私文書後復持以行使，其偽造之低
    度行為應為行使之高度行為所吸收，及其行使偽造有價證券
    之低度行為，應為偽造之高度行為所吸收，均不另論罪。而
    被告行使偽造有價證券，均以取得票面價值之對價，不另論
    詐欺罪（參照最高法院31年上字第 409號判例）。又被告雖
    有多次偽造印文、署押、有價證券之行為，惟其在時間、空
    間密接之情狀下，同時同地接續侵害同一法益、實現同一構
    成要件，而同時一次行使之，就社會觀念而言，此多次行為
    自係出自被告單一犯意，應各僅成立一行使偽造私文書罪及
    一偽造有價證券罪。而被告所犯上開各罪間，具有方法結果
    之牽連關係，為牽連犯，應從一重之偽造有價證券罪處斷。
    原審就被告上述犯行予以論罪科刑，固非無見，惟查被告為
    掩飾其侵占上揭鋼琴尾款10萬元，並為符合所偽造之分期付
    款條件，而交付偽造之面額 1萬元之本票10張予告訴人丙○○，縱被告嗣拿1萬元現金換回第1張本票票款（即附表到期
    日為87年 9月10日者），並不因之影響被告偽造系爭到期日
    87年 9月10日本票之事實，原審疏未認定被告並有偽造該到
    期日87年9月10日之本票，並依刑法第205條規定併予宣告沒
    收系爭本票，尚有未當，是被告上訴意旨猶執陳詞否認犯罪
    ，而指摘原審判決不當，固無理由，惟原判決既有可議之處
    ，自應由本院予以撤銷改判，爰審酌被告之素行，犯罪之動
    機、目的、手段，因而所獲得之利益，致生之損害及犯罪後
    之態度等一切情狀，仍量處有期徒刑3年2月。偽造之「賴振
    榮」印章壹枚，雖未據扣按，惟查無何證據足資證明業已滅
    失，暨附條件買賣契約書上偽造之賴振榮印文共14（公訴人
    誤載為12）枚、署押1枚、同意書上偽造之「賴振榮」署押1
    枚，屬偽造之印章、印文或署押，不問屬於犯人與否，均應
    依刑法第 219條之規定宣告沒收，另偽造之本票11張（詳如
    附表所示），為偽造之有價證券，不問屬於犯人與否，應依
    刑法第 205條規定沒收之，至本票其上之偽造印文、署押已
    因本票宣告沒收，不再重複諭知沒收，附此敘明。
據上論斷，應依刑事訴訟法第369條第1項前段、第364條、第299
條第1項前段，刑法第28條、第 201條第1項、第216條、第210條
、第336條第2項、第205條、第219條、第55條，罰金罰鍰提高標
準條例第1條前段，判決如主文。
本案經檢察官吳慧蘭到庭執行職務。
中    華    民    國    95    年    2     月    24    日
                  臺灣高等法院刑事第五庭
                                審判長法  官  吳  敦
                                      法  官  吳啟民
                                      法  官  張傳栗
以上正本證明與原本無異。
如不服本判決，應於收受送達後十日內向本院提出上訴書狀，其
未敘述上訴之理由者並得於提起上訴後十日內向本院補提理由書
（均須按他造當事人之人數附繕本）。
                                      書記官  秦慧榮
中    華    民    國    95    年    2     月    27    日
附錄：本案論罪科刑法條全文
附表：
┌────┬─────────┬──────┬─────┬───┐
│票據號碼│  到    期    日  │ 票 據 金 額│ 發 票 人 │備  註│
│        │                  │ （新台幣） │          │      │
├────┼─────────┼──────┼─────┼───┤
│        │87年1月1日        │10萬5千元   │賴振榮    │偽造之│
│        │                  │            │          │署押1 │
│        │                  │            │          │枚、偽│
│        │                  │            │          │造之印│
│        │                  │            │          │文5枚 │
├────┼─────────┼──────┼─────┼───┤
│366     │87年9月10日       │1萬元       │賴振榮    │偽造之│
│        │                  │            │          │印文1 │
│        │                  │            │          │枚    │
├────┼─────────┼──────┼─────┼───┤
│367     │87年10月10日      │1萬元       │賴振榮    │偽造之│
│        │                  │            │          │印文1 │
│        │                  │            │          │枚    │
├────┼─────────┼──────┼─────┼───┤
│368     │87年11月10日      │1萬元       │賴振榮    │偽造之│
│        │                  │            │          │印文1 │
│        │                  │            │          │枚    │
├────┼─────────┼──────┼─────┼───┤
│369     │87年12月10日      │1萬元       │賴振榮    │偽造之│
│        │                  │            │          │印文1 │
│        │                  │            │          │枚    │
├────┼─────────┼──────┼─────┼───┤
│370     │88年1月10日       │1萬元       │賴振榮    │偽造之│
│        │                  │            │          │印文1 │
│        │                  │            │          │枚    │
├────┼─────────┼──────┼─────┼───┤
│371     │88年2月10日       │1萬元       │賴振榮    │偽造之│
│        │                  │            │          │印文1 │
│        │                  │            │          │枚    │
├────┼─────────┼──────┼─────┼───┤
│372     │88年3月10日       │1萬元       │賴振榮    │偽造之│
│        │                  │            │          │印文1 │
│        │                  │            │          │枚    │
├────┼─────────┼──────┼─────┼───┤
│373     │88年4月10日       │1萬元       │賴振榮    │偽造之│
│        │                  │            │          │印文1 │
│        │                  │            │          │枚    │
├────┼─────────┼──────┼─────┼───┤
│374     │88年5月10日       │1萬元       │賴振榮    │偽造之│
│        │                  │            │          │印文1 │
│        │                  │            │          │枚    │
├────┼─────────┼──────┼─────┼───┤
│375     │88年6月10日       │1萬元       │賴振榮    │偽造之│
│        │                  │            │          │印文1 │
│        │                  │            │          │枚    │
└────┴─────────┴──────┴─────┴───┘
附錄本案論罪科刑法條
中華民國刑法第201條第1項
意圖供行使之用，而偽造、變造公債票、公司股票或其他有價證
券者，處三年以上十年以下有期徒刑，得併科3000元以下罰金。
中華民國刑法第210條
偽造、變造私文書，足以生損害於公眾或他人者，處五年以下有
期徒刑。
中華民國刑法第216條
行使第210條至第215條之文書者，依偽造、變造文書或登載不實
事項或使登載不實事項之規定處斷。
中華民國刑法第336條第2項
對於業務上所持有之物，犯前條第 1 項之罪者，處六月以上五年
以下有期徒刑，得併科 3000 元以下罰金。


司法院資訊處製作；財團法人民間司法改革基金會備份。
